【裁判字號】    95,訴,508
【裁判日期】    970523
【裁判案由】    政府採購法等
【裁判全文】
臺灣臺南地方法院刑事判決               95年度訴字第508號
公  訴  人  臺灣臺南地方法院檢察署檢察官
被      告  辛○○
            戊○○
                    樓
            庚○○
前列三人共同
選任辯護人  汪玉蓮律師
被      告  甲○○
選任辯護人  蔡進欽律師
            蘇正信律師
            蔡弘琳律師
被      告  丁○○
選任辯護人  黃昭雄律師
上列被告等因政府採購法等案件，經檢察官提起公訴（九十二年
度偵字第八五二六號、九十四年度偵字第一七五八號、九十五年
度偵字第五五七八號），本院判決如下：
    主  文
庚○○共同行使變造私文書，足以生損害於他人，處有期徒刑壹
年，減為有期徒刑陸月，如易科罰金，以銀元參佰元即新台幣玖
佰元折算壹日。被訴違反政府採購法部分無罪。
甲○○行使變造私文書，足以生損害於他人，處有期徒刑貳月，
減為有期徒刑壹月，如易科罰金，以銀元參佰元即新台幣玖佰元
折算壹日。緩刑貳年。
辛○○、戊○○、丁○○無罪。
    事  實
一、庚○○於民國九十一年至九十三年間，任職於辛○○建築師
    事務所，負責依施工圖內容編列預算之工作及從事設計材料
    整理之人員。緣辛○○建築師事務所於九十一年間受台南科
    學工業園區籌備處委託辦理「台南科學工業園區警察大樓新
    建工程（建築‧結構）」（下稱警察大樓）、「台南科學工
    業園區行政大樓暨服務中心新建工程（建築‧結構）」（以
    下稱行政大樓）之設計工作。嗣承攬建築之華維營造有限公
    司（下稱華維公司）以辛○○建築事務所就前揭工程之設計
    規範有不當限制，向台灣台南地方法院檢察署檢察官檢舉，
    經檢察官要求庚○○提出相關廠商產品之測試報告以供查核
    ，庚○○遂向大幸實業公司（以下稱大幸公司）之負責人施
    印順及其前妻陳美琳（另由本院通緝中）、擔任大幸公司業
    務代表之丙○○（施印順、陳美琳、丙○○所涉行使變造私
    文書及變造關係他人刑事案件證據部分犯行，另由本院審理
    ）、鉅谷企業有限公司（以下稱鉅谷公司）之負責人甲○○
    、偉聯有限公司（以下簡稱偉聯公司）經理丁○○及郭姓成
    年男子等人要求提供符合前開工程設計圖說規範之產品測試
    報告。庚○○為求獲取符合工程設計圖說規範之測試報告以
    爭取檢察官對其為有利之認定，竟與丙○○、施印順、陳美
    琳共同基於行使變造私文書之犯意聯絡，先由丙○○、施印
    順、陳美琳依據庚○○所提供之前揭工程設計圖說規範，將
    附表一Ａ所示測試報告內之測試數據，變造為符合前揭工程
    設計圖說之規範如附表一Ａ變造後欄位之數據，再傳真予庚○○，嗣由庚○○於九十三年一月十二日，委請不知情之辯
    護人丁榮聰律師提交予台灣台南地方法院檢察署檢察官而為
    行使，足以生損害於附表一Ａ所示測試報告之鑑定單位之公
    信力及管理前開測試報告之正確性。又甲○○因受庚○○之
    要求，明知鉅谷公司所有符合庚○○之要求即吸水率為百分
    之一六點六之測試報告為鉅谷公司委請經濟部標準檢驗局測
    試「纖維牆板」，並經經濟部標準檢驗局於八十四年四月二
    十六日簽發之委託試驗報告（報告書號：00000000
    0）。然因一時未能覓得該試驗報告，復因庚○○索取相關
    測試報告甚急，甲○○為圖簡便，竟基於變造私文書並進而
    行使之犯意，將如附表二Ａ所示測試報告之吸水率數據，由
    百分之四九點七更改為百分之一六點六，以符合庚○○之要
    求，並傳真予不知情之庚○○而為行使，足以生損害於經濟
    部標準檢驗局檢驗之公信力及管理測試報告之正確性。
二、案經台南地方法院檢察署檢察官自動檢舉偵查起訴。
    理  由
甲、有罪部分：
壹、證據能力之判斷：按被告以外之人於審判外之言詞或書面陳
    述，除法律有規定者外，不得作為證據，刑事訴訟法第一百
    五十九條第一項定有明文，查證人陳龍泉、侯榮家、同案被
    告丙○○等人於警詢之證述，係被告以外之人於審判外之陳
    述，且被告庚○○不同意作為證據，原則上不得作為認定被
    告庚○○犯罪之證據資料。另亦無證據得證明前開證人於警
    詢中之陳述具有刑事訴訟法第一百五十九條之二所示「具有
    較可信之特別情況，且為證明犯罪事實存否所必要」之回復
    證據能力之外部情況要件，是前揭證人於警詢之證述，應不
    得採為本案證據。
貳、實體部分：
  一、訊據被告庚○○於本院審理時固坦承於前揭時間提出附表
      一Ａ所示測試報告交予台灣台南地方法院檢察署檢察官；
      被告甲○○於本院審理時固坦承變造如附表二Ａ所示測試
      報告；惟均否認涉有行使變造私文書犯行，被告庚○○辯
      稱：其提供附表一Ａ所示測試報告予檢察官時，並不知道
      該等測試報告已經變造，並無與被告丙○○、甲○○、施
      印順、陳美琳具有共同變造私文書並進而行使之犯意聯絡
      云云；被告甲○○辯稱：被告庚○○要求其提出吸水率百
      分之一六點六之測試報告，鉅谷公司本有符合該規範之測
      試報告，然因一時無法找到，故逕行以附表二Ａ之測試報
      告修改吸水率之數據以符合規範，其僅係一時圖方便擅行
      修改，並無變造並行使私文書之故意云云。
  二、經查：
    (一)附表一Ａ、附表二Ａ所示測試報告分經同案被告丙○○、
      施印順、陳美琳、甲○○變造一節，業據同案被告丙○○
      、施印順、陳美琳、甲○○於偵查中供明在卷，並為被告
      庚○○所不爭執，且經測試報告之施測單位：經濟部檢驗
      標準局、台灣大學、台灣檢驗科技股份有限公司確認屬實
      ，分有經濟部檢驗標準局九十三年五月二十六日經標六字
      第０九三０００四九六００號函、台灣大學九十三年五月
      三日校工字第０九三００一一四七七號函、台灣檢驗科技
      股份有限公司九十三年四月二十二日台檢字第九三零四二
      二零一號函在卷可稽，此部分事實應堪認定。
    (二)訊據同案被告丙○○於偵查中證稱：庚○○曾傳真本案施
      工規範圖說資料予伊，要伊竄改符合其傳真之圖說標準等
      語（參見九十二年度偵字第八五二六號卷(二)第一六０頁）
      ；復於本院審理時證稱：被告庚○○曾傳真數據予伊，要
      求照傳真的規範，提供符合數據之試驗報告，伊因公司內
      之測試報告有部分項目不符合數據要求，伊遂與施印順、
      陳美琳等人更改測試報告之數據後，再傳真予被告庚○○
      ；伊應有告知被告庚○○變造數據之事等語（參見本院卷
      四第六五頁），足見同案被告丙○○確曾將變造測試報告
      數據一事告知被告庚○○。參以被告庚○○所檢送之測試
      報告中，不乏相同編號而內容數據有所不同之情形（參見
      附表一Ａ編號十、十二），是被告庚○○於收受前開傳真
      時，當無不知被告丙○○等人所傳真之測試報告業經變造
      之理。被告庚○○於偵查中雖辯稱：同編號不同內容之測
      試報告係因其見同案被告丙○○傳真之測試報告資料不完
      整，故請其再次傳真完整版本所致，並不知其中業經變造
      云云。惟觀附表一Ａ編號十所示同編號之二份變造報告相
      互參照以觀，其一記載「（上略）Ｋ. Ｃ. Ｃ. １２０Ｋ
      純岩棉天花板（下略）」；另一則記載「（上略）Ｋ. Ｃ
      . Ｃ. ２２０Ｋ純岩棉天花板（下略）」；另附表一Ａ編
      號十二之二份變造報告，其一記載「（上略）置於鹽水噴
      霧機24hr檢查無異狀（下略）」；另一則記載「（上略）
      置於鹽水噴霧機168hr檢查無異狀（下略）」，是相同編
      號不同內容之測試報告之差異，均已非單純資料之完整與
      否，而係相同記載處，顯現不同數據，此當非同一文件重
      新傳真可能發生之狀況，被告庚○○前開所辯，實無可採
      。從而，堪認被告庚○○就被告丙○○、施印順、陳美琳
      等人變造附表一Ａ之測試報告數據等情，均屬知悉，且有
      犯意聯絡。被告庚○○辯稱：其不知被告丙○○傳真之測
      試報告業經被告丙○○、施印順、陳美琳等人變造云云，
      顯與事實不符，當屬事後卸責之詞，應無可採。
    (三)被告甲○○將附表二Ａ所示測試報告之試驗結果欄內所載
      吸水率百分之四九點七，變更為百分之一六點六等情，業
      據被告甲○○自承在卷，並經經濟部檢驗局確認屬實（參
      見前函），且有前開變造之試驗報告一份在卷可稽，此部
      分事實應堪認定。被告甲○○雖辯稱：鉅谷公司本有吸水
      率百分之一六點六之產品測試報告，當日係因被告庚○○
      要求測試報告甚急，其一時找不到，故逕行將前揭測試報
      告之吸水率數據更改為百分之一六點六，並無變造文書之
      犯意云云，且提出鉅谷公司委請經濟部標準檢驗局測試「
      纖維牆板」，並經經濟部標準檢驗局於八十四年四月二十
      六日簽發之委託試驗報告正本（報告書號：000000
      000）一紙為據（參見本院卷一第一五七頁）。惟前開
      測試報告係經濟部檢驗局受鉅谷公司委請就該測試報告所
      示產品進行測試所得之結果，經濟部檢驗局本於測試該產
      品之過程與結果而製作前開測試報告。是鉅谷公司雖擁有
      前開測試報告，但該測試報告之製作權人係經濟部檢驗局
      而非鉅谷公司，被告甲○○並無權限得以擅自更改前開測
      試報告。其為求方便而擅自更改數據之舉，自屬變造文書
      ，且已足以影響經濟部標準檢驗局檢驗之公信力及管理該
      試驗報告之正確性，是被告甲○○辯稱：並無變造文書之
      故意，且未生損害於他人云云，當無可採。
    (四)綜上所述，被告庚○○、甲○○行使變造私文書之犯行均
      已臻明確，皆堪認定，應依法論科。
  三、核被告庚○○、甲○○所為，均係犯刑法第二百十六條、
      第二百十條之行使變造私文書罪。被告庚○○與同案被告
      丙○○、施印順、陳美琳間，具有犯意聯絡及行為分擔，
      俱為共同正犯。被告庚○○利用不知情之辯護人丁榮聰律
      師而行使前揭變造之測試報告，為間接正犯。被告庚○○
      、甲○○變造私文書之低度行為，應皆為行使變造私文書
      之高度行為所吸收，均不另論罪。爰審酌被告庚○○因涉
      訴訟情急而與被告丙○○等人變造測試報告之犯罪動機、
      被告甲○○因一時未能找到測試報告而擅自更改本案測試
      報告數據之犯罪原因、被告二人均前無犯罪紀錄、素行非
      惡、二人所為對於本案偵查之影響、被告甲○○實際持有
      相同數據之測試報告、對該變造之測試報告之測試單位即
      經濟部檢驗局之影響非鉅、犯罪後，被告庚○○始終否認
      犯行、被告甲○○坦承部分犯行之態度等一切情狀，分別
      量處如主文所示之刑。另被告二人犯罪行為之時間，均係
      在九十六年四月二十四日以前，所犯罪名宣告刑在有期徒
      刑一年六月以下，合於中華民國九十六年罪犯減刑條例第
      二條第一項第三款之規定，均應減其宣告刑二分之一，並
      依同法第九條諭知易科罰金之折算標準。又被告二人行為
      後，刑法第四十一條第一項前段易科罰金之規定業已修正
      變更，新法規定：「犯最重本刑為五年以下有期徒刑以下
      之刑之罪，而受六個月以下有期徒刑或拘役之宣告者，得
      以新臺幣一千元、二千元或三千元折算一日，易科罰金。
      」但依據舊法及修正前罰金罰鍰提高標準條例第二條前段
      （現已刪除）規定，被告行為時易科罰金折算標準，應以
      銀元一百元以上，三百元以下折算一日，經折算為新臺幣
      後，應以新臺幣三百元以上，九百元以下折算為一日。比
      較修正前後之易科罰金折算標準，當以修正前之規定，較
      有利於被告，依刑法第二條第一項規定，自應適用修正前
      刑法第四十一條第一項前段，定其易科罰金之折算標準。
      又被告甲○○前未曾受有期徒刑以上刑之宣告，有台灣高
      等法院被告全國前案紀錄表一份在卷可憑，經此起訴審判
      之刑事程序，應知所警惕，信無再犯之虞，本院因認所宣
      告之刑以暫不執行為適當，併諭知緩刑二年，以勵自新。
      （刑法第七十四條有關緩刑之規定雖經修正，本院參酌最
      高法院九十五年五月二十三日刑事庭第八次會議之決議所
      示，認犯罪在新刑法施行前，新刑法施行後，緩刑之宣告
      ，應適用新刑法第七十四條相關規定）。
乙、不另為無罪判決諭知之部分：
  一、公訴意旨略以：被告庚○○提供予檢察官之測試報告中，
      如附表一Ｂ、附表二Ｂ、附表四Ｂ所示測試報告，與該等
      測試報告之原本內容均有差異，因認前開測試報告均經變
      造，而認被告庚○○、甲○○（就附表二Ｂ部分）就此部
      分均涉行使變造私文書罪嫌云云。按刑法第二百十條所示
      變造私文書之變造行為係指以塗改、黏貼、重疊等方式，
      就文書之內容有所更改而言，倘就文書之內容並未更動，
      自難係刑法上之變造行為。查被告庚○○提供予檢察官之
      測試報告中，如附表一Ｂ、附表二Ｂ、附表四Ｂ所示測試
      報告，雖與該等測試報告之原本有所出入，惟兩者之差異
      ，係該等測試報告之測試項目數量或測試物品尺寸項目較
      原本測試報告為少，或將原測試報告以印刷方式書寫者，
      變更為手寫記載（詳見附表一Ｂ、附表二Ｂ、附表四Ｂ）
      ，並無將該等測試報告原本上之測試項目、數據、受測物
      品之尺寸進行修改，使之變更之情事。另按各廠商所生產
      之商品所具特性、功能不一，故經測試機關以多種方式測
      試之結果，亦可瞭解受測物品各種功能、性質之狀況。是
      前開測試報告中，各個測試項目彼此間本具獨立性，是除
      測試報告中，業已註明所有測試項目具關連性，必須同時
      呈現不得僅出示部分之情形外，若僅因故隱藏部分測試項
      目，並無變更測試結果數據之情形，此與變更測試結果數
      據之變造文書情形顯有不同，尚難謂此已屬更改測試報告
      內容而屬變造該測試報告之行為。又被告甲○○於偵查中
      證述：因被告庚○○所提供之圖說規範未及於所有測試項
      目，且測試項目、結果，均屬其公司之商業機密，故其公
      司並不提供非所需之資料予他人等語（參見九十二年度偵
      字第八五二六號卷(二)第一八頁）。足見本於保護自身公司
      商業機密之考量，廠商對外提供測試報告時，確有將非對
      方所必需知悉之部分資料予以隱藏之必要，尚難謂此舉屬
      於刑法第二百十條所規範之變造私文書，依此，公訴意旨
      認被告庚○○就提出附表一Ｂ、附表二Ｂ所示測試報告之
      行為；被告甲○○就提出附表四Ｂ所示測試報告之行為，
      屬於行使變造私文書云云，容有未洽，惟此部分如成立犯
      罪，與前開被告庚○○、甲○○論罪科刑部分，均具有裁
      判上一罪關係，爰不另為無罪判決之諭知。
  二、公訴意旨另以：被告庚○○與被告甲○○、丁○○等人共
      同基於行使變造私文書之犯意聯絡，先由被告甲○○、丁○○變造附表二Ａ、附表三、附表四Ａ、附表五至附表七
      所示遭變造之鉅谷公司、台灣威盛亞股份有限公司（以下
      稱威盛亞公司）、偉聯公司、大倡國際商務股份有限公司
      （以下簡稱大倡公司）、永欣鋁業股份有限公司（以下稱
      永欣鋁業公司）、中華電線電纜股份公司（以下稱中華電
      線電纜公司）之測試報告，再推由被告庚○○交付予承辦
      檢察官而為行使前開變造私文書，因認被告庚○○就此部
      分涉有共同行使變造私文書犯行云云。訊據被告甲○○於
      本院審理時，以證人身分具結後證稱：其公司確有符合被
      告庚○○要求之產品等語（參見本院卷四第一二０頁），
      參以鉅谷公司所有之經濟部標準檢驗局於八十四年四月二
      十六日簽發之委託試驗報告（報告書號：0000000
      00），確實符合被告庚○○所要求之吸水率規範，是被
      告甲○○於提供測試報告時，並未告知被告庚○○該測試
      報告業經變造等情，即非無可能。故被告庚○○辯稱：不
      知被告甲○○提供之附表二Ａ之測試報告業經變造等語，
      尚非全然無據。另訊據被告庚○○於偵查供稱：提供予檢
      察官之附表三、附表五至附表七所示威盛亞公司、大倡公
      司、永欣鋁業公司、中華電線電纜公司之測試報告，均係
      由被告庚○○分別向廠商索取而得等語，惟究竟何人變造
      前開測試報告及交付予被告庚○○等事項，公訴意旨並未
      敘明，而於本案卷證中，亦無相關證據可資確認，依此，
      並無積極證據足認受索取之廠商交付測試報告予被告庚○○時，業已將測試報告遭變造之情事告知被告庚○○。又
      附表四Ａ所示偉聯公司之變造測試報告，尚難肯認確係被
      告丁○○交付予被告庚○○（詳見丙、壹、二、所述），
      已如前述，是被告庚○○取得前開變造之偉聯公司測試報
      告時，是否知悉業經變造，即乏相關證據可資認定。從而
      ，依本案卷證所示，尚難肯認被告庚○○於取得附表二Ａ
      、附表三、附表四Ａ、附表五至附表七所示遭變造之鉅谷
      公司、威盛亞公司、偉聯公司、大倡公司、永欣鋁業公司
      、中華電線電纜公司之測試報告時，已知該等測試報告業
      經變造，故應認被告庚○○所辯：取得前開測試報告時，
      不知該等測試報告業經變造等語，尚非全然無可採信。從
      而，公訴意旨認被告庚○○就提出此部分變造文書之舉，
      涉及行使變造私文書罪嫌，尚有不足，惟此部分如成立犯
      罪，與前開被告庚○○論罪科刑部分，具有裁判上一罪關
      係，爰不另為無罪判決之諭知。
  三、公訴意旨再以：被告甲○○交付予被告庚○○，並由被告
      庚○○提供予承辦檢察官之附表二Ｃ之測試報告與原本不
      同，係屬變造，因認被告甲○○、庚○○就此部分均涉有
      共同行使變造私文書犯行云云。查公訴意旨被告甲○○、
      庚○○涉有此部分行使變造私文書犯行，無非以內政部營
      建署於九十三年五月十七日以營署建管字第０九三００二
      六七九九號函檢送台灣台南地方法院檢察署之同字號之新
      技術新工法新設備即新材料審核認可通知書所載：「一、
      核准內容申請案件資料之規格欄2.構成材質(2)立柱之深度
      35mm。」，然被告甲○○所提出交予被告庚○○，並由被
      告庚○○提出予檢察官之附表二Ｃ之測試報告，就相同事
      項則係記載：「一、核准內容申請案件資料之規格欄2.構
      成材質(2)立柱之深度45mm。」，兩者深度之數據顯有不同
      ，因認被告甲○○、庚○○就此測試報告涉有變造並行使
      私文書之罪嫌云云。惟查被告甲○○交付予被告庚○○之
      附表二Ｃ之測試報告與原測試單位即內政部營建署核發同
      字號之新技術新工法新設備即新材料審核認可通知書內容
      相符，先前內政部營建署於九十三年五月十七日以營署建
      管字第０九三００二六七九九號函檢送之同字號之新技術
      新工法新設備即新材料審核認可通知書內之一、核准內容
      申請案件資料之規格欄2.構成材質(2)立柱之深度35mm係
      45mm之誤繕等情，業據內政部營建署於九十六年三月二十
      二日以營署建管字第０九六００一一八五一號函覆本院屬
      實（參見本院卷三第三五頁），依此，被告甲○○於本院
      審理時辯稱：其交付予被告庚○○之附表二Ｃ之測試報告
      係屬真正等語，與事實相符，應堪採信。依此，公訴意旨
      認被告甲○○、庚○○就此部分涉有行使變造私文書罪嫌
      ，尚有不足，惟此部分如成立犯罪，與前開被告甲○○、
      庚○○論罪科刑部分，均具有裁判上一罪關係，爰不另為
      無罪判決之諭知。
  四、公訴意旨復以：被告甲○○明知被告庚○○向其索取附表
      二Ａ、Ｂ、Ｃ所示測試報告之用途，係作為被告庚○○、
      辛○○被訴違反政府採購法之刑事案件之證據，竟仍予以
      變造，因認被告甲○○就此部分另涉刑法第一百六十五條
      之變造關係他人刑事案件證據罪嫌。惟被告甲○○所提供
      之附表二Ｂ、Ｃ所示測試報告並無變造情事，已如前述，
      故被告甲○○就此部分當無變造關係他人刑事證據罪嫌之
      可言。另訊據被告庚○○於本院審理時，以證人身分具結
      後證稱：向被告甲○○索取相關測試報告時，並未告知索
      取之測試報告將用以其所涉違反政府採購法之刑事案件等
      語（參見本院卷四第七九頁），與被告甲○○所辯：其並
      不知交付予庚○○，如附表二Ａ所示之測試報告係用予有
      關被告庚○○、辛○○所涉之刑事案件等語，互核相符，
      此外，亦無其他積極證據足認被告甲○○交付附表二Ａ所
      示測試報告時，業已知悉該測試報告將用於被告庚○○、
      辛○○所涉之刑事案件，依此，應認公訴意旨指被告甲○○所示變造關係他人刑事案件證據之罪嫌尚有不足。惟此
      部分如成立犯罪，與前開被告甲○○論罪科刑部分，具有
      牽連犯之裁判上一罪關係，爰不另為無罪判決之諭知。
  五、公訴意旨另認：被告庚○○所提供如附表一Ｃ所示測試報
      告亦經變造，因認被告庚○○就此部分亦涉有行使變造私
      文書罪嫌云云。惟被告庚○○應檢察官之要求，而於九十
      三年一月十二日委請辯護人提出之測試報告資料（即九十
      二年度他字第一０一０號卷(三)全卷）內，並無該份測試報
      告。是該測試報告並非被告庚○○所提出，從而，自難認
      被告庚○○就此部分亦涉有行使變造私文書之犯行，惟此
      部分如成立犯罪，與前開被告庚○○論罪科刑部分，具有
      裁判上一罪關係，爰不另為無罪判決之諭知。
丙、無罪部分：
壹、被告辛○○、丁○○被訴行使變造私文書部分：
一、被告辛○○部分：
  (一)公訴意旨略以：被告辛○○於九十三年間，負責南科園區警
    察大樓、行政大樓之設計工作，經台灣台南地方法院檢察署
    檢察官認涉有違反政府採購法罪嫌進行偵查之際，因檢察官
    認符合被告辛○○與庚○○二人所設規範之產品，市面上缺
    乏三家廠商可以提供，有綁標之嫌，而要求被告辛○○、庚○○提出相關廠商之產品，被告庚○○並向被告丙○○、施
    印順、陳美琳、甲○○、丁○○等人要求提供符合規範之產
    品測試報告，且明知被告丙○○、施印順、陳美琳、甲○○
    、丁○○等人所提出如附表一至七所示之測試報告均經變造
    ，竟仍提供予台灣台南地方法院檢察署檢察官而為行使，因
    認被告辛○○就此部分涉有刑法第二百十六條、第二百十條
    之行使變造、私文書之罪嫌等語。
  (二)按不能證明被告犯罪者，應諭知無罪之判決。又犯罪事實應
    依證據認定之，無證據不得認定犯罪事實，刑事訴訟法第三
    百零一條第一項、第一百五十四條第二項分別定有明文。再
    事實之認定，應憑證據，如未能發現相當證據，或證據不足
    以證明，自不能以推測或擬制之方法，以為裁判基礎；被告
    否認犯罪事實所持之辯解，縱屬不能成立，仍非有積極証據
    足以証明其犯罪行為，不得遽為有罪之認定；又所謂認定犯
    罪事實之證據，係指足以認定被告確有犯罪行為之積極證據
    而言，而認定犯罪事實所憑之證據，雖不以直接證據為限，
    間接證據亦包括在內，然而無論直接或間接證據，其為訴訟
    上之證明，須於通常一般人均不致有所懷疑，而得確信其為
    真實之程度，始得據之為有罪之認定，倘其證明尚未達到此
    一程度，而有合理懷疑存在時，自應對被告為有利之認定，
    而為無罪判決之諭知。訊據被告辛○○於本院審理時，堅詞
    否認涉有行使變造私文書犯行，辯稱：辛○○事務所於偵查
    中檢送予臺灣臺南地方法院檢察署檢察官之測試報告等資料
    ，均係由被告庚○○負責，其並未檢視，亦不知該等測試報
    告曾經變造，並無變造測試報告並進而行使之故意等語。
  (三)經查：
    (1)訊據同案被告丙○○於本院審理時結證稱：辛○○事務所
      因本案與其接洽索取測試報告者，僅有被告庚○○一人，
      並無他人與之接觸等語（參見本院卷四第七四頁）；而同
      案被告甲○○於本院審理時，以證人身分具結後證稱：本
      案之測試報告係被告庚○○向其索取；並證稱：除庚○○
      外，其並未與辛○○事務所其他人接觸過等語（參見本院
      卷四第一一七頁），依此，被告辛○○雖為辛○○建築師
      事務所負責人，然與其他廠商接洽索取本案測試報告者，
      均係被告庚○○負責處理，被告辛○○並未與被告丙○○
      、甲○○等人進行接觸。是被告辛○○是否知悉其中有部
      分測試報告業經變造，實非無疑。
    (2)被告庚○○於本院審理時，以證人身分具結後證稱：其向
      同案被告丙○○等人索取本案測試報告前，曾告知被告辛○○欲向同案被告丙○○等廠商索取相關測試報告，但實
      際與同案被告丙○○、甲○○等人接洽索取測試報告者，
      均係由其為之；待蒐集資料完畢後，其亦曾將之放置於被
      告辛○○桌上，但並不知被告辛○○是否曾經翻閱；其事
      後即將資料交予律師，請其檢送予檢察官等語（參見本院
      卷四第八九頁），是依被告庚○○前開所證，亦無肯認被
      告辛○○曾翻閱前開測試報告。況縱認被告辛○○曾翻閱
      前開測試報告，亦無積極證據足認被告辛○○已知其中部
      分測試報告業經變造。從而，被告辛○○辯稱：其並不知
      因本案而提供予檢察官之測試報告，部分業經變造等語，
      尚非全然無可採信。
    (3)綜此，依據前開所述被告庚○○、同案被告丙○○、甲○○之證述，尚難肯認被告辛○○確曾知悉或參與變造本案
      測試報告之犯行，自應就此部分為無罪判決之諭知。
二、被告丁○○部分：
  (一)公訴意旨略以：被告丁○○為偉聯實業股份有限公司（以下
    簡稱偉聯公司）之業務經理，負責玻璃岩棉、天花板之銷售
    業務。緣被告庚○○等人於九十三年間，經台灣台南地方法
    院檢察署檢察官認涉有違反政府採購法罪嫌進行偵查之際，
    因檢察官認符合被告庚○○所設規範之產品，市面上缺乏三
    家廠商可以提供，有綁標之嫌，而要求被告庚○○提出相關
    廠商之產品，被告庚○○並向被告丁○○要求提供符合規範
    之產品測試報告，詎被告丁○○明知庚○○所要求之材料試
    驗報告係作為刑事證據之用，但貪圖商業利益，而配合變造
    試驗報告，竟與被告庚○○共同基於行使、變造私文書及變
    造關係他人刑事案件證據之犯意聯絡，而偽造、變造如附表
    四所示偉聯公司產品之測試報告，並旋傳真交予被告庚○○
    ，嗣由被告庚○○交予台灣台南地方法院檢察署檢察官而為
    行使，因認被告丁○○涉有刑法第二百十六條、第二百十條
    之行使變造私文書及同法第一百六十五條之變造關係他人刑
    事證據等罪嫌等語。
  (二)公訴意旨認被告丁○○涉有行使變造私文書及變造關係他人
    刑事證據等罪嫌，無非以被告庚○○提出之偉聯公司產品測
    試報告，經函詢該等測試報告之鑑定單位後，確認如附表四
    所示偉聯公司產品鑑定報告均經變造；又如附表四所示偉聯
    公司前揭變造之偉聯公司產品之測試報告上列有偉聯公司傳
    真號碼，堪信確係被告丁○○交予被告庚○○等情為據。訊
    據被告丁○○固坦承曾應被告庚○○之要求，提供偉聯公司
    之測試報告，惟堅詞否認涉有前開罪嫌，辯稱：其所交付之
    測試報告均屬真正，偉聯公司產品之測試報告常提供建築師
    或其他廠商參考而流傳在外，被告庚○○提供予檢察官，業
    經變造之測試報告應係他人變造後交付予被告庚○○，並非
    由其所交付等語。
  (三)被告丁○○於九十三年間，任職於偉聯公司擔任經理一職等
    情，業據被告丁○○於偵查及本院審理時供承在卷，此部分
    事實應堪認定。又如附表四Ａ所示，經被告庚○○送交台灣
    台南地方法院檢察署檢察官之偉聯公司產品之測試報告，均
    經或變造等情，亦據被告丁○○於偵查及本院審理時所不爭
    執，並經經濟部檢驗標準局於九十三年五月二十六日以經標
    六字第０九三０００四九六００號、國防部軍備局中山科學
    研究院於九十三年五月十七日以泰泱字第０九三０００六一
    五五號函覆屬實，此部分事實應堪認定。
  (四)按本案所示偉聯公司產品之測試報告之功用，無非藉由測試
    機關出具之測試報告，據此確認其產品之功能，作為介紹、
    推銷其公司產品之工具，是被告丁○○所辯：本案之測試報
    告，常將測試報告之影本，傳真、寄送予其他建築師事務所
    或其他往來廠商，以供參考等語，核與常情，應可採信。依
    此，縱係偉聯公司委請測試單位測試其公司產品測試報告之
    影本，並非必然確係偉聯公司持有，而其來源，亦不必然為
    偉聯公司所提供，仍須其他證據佐證，始得確認。查附表四
    Ａ所示經變造之偉聯公司產品之十一份測試報告中，僅有附
    表四Ａ編號三、七所示二份測試報告上，存有偉聯公司之傳
    真電話號碼，其他九份測試報告則均無相關傳真電話號碼之
    紀錄，是該九份測試報告是否確為偉聯公司即被告丁○○所
    提供予被告庚○○，即難肯認。另按現今中華電信公司市內
    電話項目中，均有隱藏發話電話號碼之功能，業據中華電信
    股份有限公司台灣南區電信分公司台南營運處服務中心九十
    五年十二月八日服字第九五００００三五九號函（參見本院
    卷第一三二頁），是實際傳真者，當可隱藏自身發話之電話
    號碼而進行傳真，依此，傳真文件上所記載之傳真電話號碼
    即存有第三持有者轉傳之可能性，並不必然係實際傳真者。
    參以被告庚○○於偵查中亦曾供稱：其取得之偉聯公司試驗
    報告，除部分是其直接與偉聯公司丁○○聯繫，由丁○○自
    該公司傳真至事務所外，其餘均是尚友公司郭姓男子代轉傳
    真到事務所（參見九十二年度偵字第八五二六號卷(二)第六七
    頁），是被告庚○○所提出交付予檢察官之附表四Ａ之變造
    偉聯公司測試報告十一份中，應均有傳真電話號碼，或為偉
    聯公司，或為尚友公司為是，然前開測試報告中，除前述二
    份測試報告外，均無相關之傳真號碼。足見交付前揭變造測
    試報告予被告庚○○者，確曾以隱藏其自身傳真電話號碼之
    方式傳真予被告庚○○。另參以前揭二份留有偉聯公司傳真
    電話號碼之測試報告中，傳真之時間均係九十二年十月十六
    日，皆在九十二年十一月十三日即被告庚○○初次應訊，經
    檢察官要求提出相關測試報告之日之前，且與被告庚○○實
    際提出前揭測試報告之日即九十三年一月十三日相隔近三月
    之久，是前開變造測試報告雖有偉聯公司之傳真電話號碼，
    然仍存在係偉聯公司傳真予他人後，復由他人隱藏傳真電話
    號碼後，傳真予被告庚○○之可能。況縱認係前揭二份變造
    之測試報告係由偉聯公司傳真予被告庚○○，然非無由偉聯
    公司其他職員傳真予被告庚○○之可能，亦不能僅以偉聯公
    司之傳真電話號碼，即肯認確係被告丁○○傳真予被告庚○○。另被告庚○○於本院審理時雖改稱：其所取得偉聯公司
    之測試報告，均係由被告丁○○所傳真及親自交付云云，惟
    本院審酌被告庚○○在偵查中所為前開之供述時，與其於本
    院審理時，所為翻異之證詞，就時間之遠近而言，其在偵查
    中所為證述之時間點，較接近實際取得變造之測試報告之時
    點，其記憶應較為清晰可信。況且被告庚○○在偵查中為前
    開供述時，尚未經檢察官質以其另涉變造私文書罪嫌，而其
    在本院審理時所為前開翻異後之證詞時，其亦身兼行使此部
    分變造私文書罪嫌之被告身分，而前開變造測試報告之來源
    ，亦牽涉被告庚○○是否知悉測試報告之真偽，不無影響其
    自身是否成立行使變造私文書犯行之可能，是其於本院審理
    所為前開證述時之顧慮，遠較其在偵查中時，並無心理負擔
    時之情況為高，從而，本院審酌被告庚○○前後二次證詞之
    外在情狀，並參酌前開諸多情狀，認應以被告庚○○於偵查
    中所為前開證述較為可信，尚難採信被告庚○○於本院審理
    時之證詞，而為對被告丁○○為不利之認定。
  (五)另附表四Ｂ所示偉聯公司之測試報告，應非屬刑法變造私文
    書之範疇，已如前述（參見前開乙、一、所述），且此部分
    測試報告是否確係被告丁○○交付予被告庚○○，亦非無疑
    ，從而，自無就此部分論究被告丁○○變造私文書並予以行
    使罪責之餘地。
  (六)綜上所述，應認公訴意旨所指被告丁○○變造私文書並進而
    行使，且變造關係他人刑事證據等犯行，不能排除係被告丁○○以外之人所為之合理可能，尚難達於肯認確為被告丁○○所為之確信，故應認公訴意旨所指被告丁○○變造私文書
    並進而行使及變造關係他人刑事證據等罪嫌均有不足，自應
    就被告丁○○為無罪判決之諭知。
貳、被告辛○○、戊○○、庚○○被訴違反政府採購法部分：
一、公訴意旨略以：被告辛○○係辛○○建築師事務所之負責人
    ，被告戊○○係該事務所之設計師（現已離職），被告庚○○係該事務所中負責依施工圖內容編列預算之工作及從事設
    計材料整理之人員。渠等因辛○○建築師事務所於九十一年
    間受台南科學工業園區籌備處委託辦理警察大樓、行政大樓
    之設計工作，為政府採購法之受機關委託提供採購規劃、設
    計、審查、監造及專案管理之人，明知依政府採購法第二十
    六條第三項規定，除因無法以精確之方式說明招標要求，而
    已在招標文件內註明諸如「或同等品」字樣者外，招標文件
    不得要求或提及特定之商標或商名、專利、設計或型式、特
    定來源地、生產者或供應者，竟共同基於意圖為私人不法利
    益之犯意聯絡，在從事警察大樓工程之規劃設計時，竟在該
    工程之工程圖說上將所使用玻璃、入口雨庇、鋁門窗、茶水
    間櫥、廁所隔板隔間、更衣室置物櫃、天花板裝修、矽酸鈣
    板隔間、牆面PVC防撞壁材、PVC無縫地毯、組合式水箱等材
    料及行政大樓工程之廁所隔板間、天花裝修、矽酸成鈣板隔
    間等材料、設備或規格，為如附件一所示以指定品牌等違反
    法令之方式為不當限制而為綁標，以圖利附件一所示之特定
    廠商。該工程於九十一年七月間發包，由華維公司於九十一
    年七月五日以底價之百分之九十三點八得標。惟事後發現該
    工程設計使用裝修材料規範涉及綁標，若實際施工將蒙受重
    大損失，經向台南科學工業園區籌備處反映協調無效，於九
    十一年十二月九日撤銷投標，籌備處則於同年十二月二十七
    日撤銷華維公司之得標權，並沒收保證金。同時於九十二年
    四月二十四日重新發包。華維公司不服而向台灣台南地方法
    院檢察署及台南市調查站告發，經台南市調查站向相關廠商
    查詢受質疑之產品，發現部分產品（3mm熱固性強化樹脂板
    、3mm熱固性強化樹脂板、12mm熱固性強化樹脂板、明架岩
    棉天花、半明架岩棉天花、明架礦織天花、暗架木石纖維天
    花、暗架石膏板天花、矽酸鈣板市面並無三家廠商可提供符
    合辛○○建築事務所警察大樓設計之規範，因認被告辛○○
    、戊○○、庚○○涉嫌違反政府採購法第八十八條第一項所
    示受機關委託提供設計之人員，意圖為私人不法之利益，而
    對設備或規格，為違反法令之限制，因而獲得利益之罪嫌等
    語。
二、公訴意旨認被告辛○○、戊○○、庚○○等人涉有違反政府
    採購法第八十八條第一項之罪嫌，無非以辛○○建築師事務
    所承攬警察大樓設計規劃時，就玻璃、入口雨庇、鋁門窗、
    茶水間櫥、廁所隔板隔間、更衣室置物櫃、天花板裝修、矽
    酸鈣板隔間、牆面PVC防撞壁材、PVC無縫地毯、組合式水箱
    等材料及行政大樓工程之廁所隔板間、天花裝修、矽酸成鈣
    板隔間等材料，曾為如附件一所示：以單一廠商之規格為標
    準、須經建築師之核准方可訂製、或所制訂之規格並無三家
    以上之廠商符合規範等不當限制而圖利如附件一所示之廠商
    等情為據。訊據被告辛○○、戊○○、庚○○固均坦承任職
    於辛○○建築事務所，並均曾參與前開工程之設計規劃工作
    等情；惟均否認於前揭工程設計規劃時，曾為不當限制而為
    圖利自己或他人之犯行；被告辛○○、庚○○辯稱：前揭工
    程之承攬契約中，業已敘明可使用與規格相符之同等品，且
    依其等所選用之材料規格均有三家以上廠商之產品可供營造
    廠商選用，並無不當限制規格而圖利廠商之情形等語；被告
    戊○○則辯稱：其於前揭工程中，僅負責規劃設計等事項，
    有關建材規格之制訂、選擇，均非其工作內容等語。
三、經查：
    (一)被告辛○○係辛○○建築師事務所之負責人，被告戊○○
      、庚○○均係受雇於辛○○而任職於辛○○建築師事務所
      之職員一節，業據被告辛○○、戊○○及庚○○三人於偵
      查及本院審理時供承在卷，且互核相符，此部分事實應堪
      認定。又辛○○建築師事務所於九十一年間受南科籌備處
      委託辦理警察大樓、行政大樓之設計工作，為政府採購法
      之受機關委託提供採購規劃、設計、審查、監造及專案管
      理之人等情，亦據被告辛○○、戊○○、庚○○等人陳明
      在案，並有臺南科學工業園區行政大樓暨服務中心新建工
      程區建築、結構工程工程圖說（以下簡稱工程圖說）、南
      部科學工業園區管理局臺南科學工業園區警察大樓新建工
      程（建築結構工程）施工說明書（以下簡稱施工說明書）
      各件在卷，此部分事實亦堪認定。
    (二)訊據被告辛○○於本院審理時，以證人身分具結後證稱：
      本件施工規範圖說係被告庚○○考量設計之要求後所製作
      ，其與被告戊○○提供意見後，由庚○○製作細部規範；
      並證稱：其並未關注被告庚○○製作細部規範之過程，僅
      會注意被告庚○○製作之結果，亦即採用何種產品等語（
      參見本院卷三第一一二頁）；而被告庚○○於本院審理時
      ，以證人身分具結後證稱：本案本件工程之使用材料之規
      範係由其所整理，並進行估價，向廠商訪價等事項；並結
      證稱：製作施工說明書、圖說後，交由建築師審核，而設
      計師（按指被告戊○○）雖有參與，但是對於廠商無意見
      ，僅對於材質有所錯誤時，設計師會表示意見等語（參見
      本院卷三第一二０頁），從而，以被告辛○○、庚○○前
      開證詞可知，辛○○建築師事務所於本件工程之分工中，
      被告戊○○所擔任者，僅係設計部分，就公訴意旨所指本
      案涉及違反政府採購法部分，即材料之規範、選用等事項
      ，均係由被告庚○○所負責，並由被告辛○○審核。故被
      告戊○○於本院審理時辯稱：其僅參與本案工程之設計，
      並未介入材料功能、性質部分之規範制訂等語，與事實相
      符，應堪採信。從而，本件工程材料規範之制訂、選用，
      既由被告庚○○所制訂，並由被告辛○○所審核，而被告
      戊○○就此部分並未參與，亦無決定之權，故本件工程材
      料規範之制訂、選用是否妥適、是否違反政府採購法之第
      八十八條第一項之規定而應負擔刑責，均應由被告庚○○
      、辛○○負責，而不能令被告戊○○負責。
    (三)按受機關委託提供採購規劃、設計、審查、監造、專案管
      理或代辦採購廠商之人員，意圖為私人不法之利益，對技
      術、工法、材料、設備或規格，為違反法令之限制或審查
      ，因而獲得利益者，處一年以上七年以下有期徒刑，得併
      科新臺幣三百萬元以下罰金，政府採購法第八十八條第一
      項定有明文。是依前開法文所示構成要件以觀，行為人之
      主觀上須使私人獲取不法利益之意圖，客觀上須有受機關
      委託提供採購規劃、設計或專案管理或代辦採購廠商之人
      員，對技術、工法、材料或設備之招標規範，為不當之限
      制，或對投標廠商之資格為不當之限制，因而獲得利益者
      ，始得成立本罪。倘行為人主觀上並無使私人獲取不法利
      益，而對技術、工法、材料或設備之招標規範所為之限制
      或要求並無不當，即尚難遽以該罪相繩。
    (四)以下就公訴意旨所指附件一各項材料分述如下：
      (1)玻璃部分：
        被告辛○○、庚○○就警察大樓工程內之玻璃材料，
          於施工說明書０八八００項玻璃及安裝工程第三條第
          二款第四目內，曾規定：「除圖上另有規定外，國產
          玻璃以台玻產品為參考標準或建築師認可之同等品」
          等情，業據被告辛○○、庚○○所供承，並有前開施
          工說明書一份在卷可稽（參見九十二年度偵字第八五
          二六號第一宗附件二第一四八頁），此部分事實應堪
          認定。
        按招標文件不得要求或提及特定之商標或商名、專利
          、設計或型式、特定來源地、生產者或供應者，政府
          採購法第二十六條第二項前段定有明文。被告辛○○
          、庚○○二人於此規範中註明以台玻產品為標準之舉
          ，與前開規定相違，實有不當。惟被告辛○○、庚○○二人就玻璃部分所為之前開規範，其等係規定「以
          台玻產品為參考標準或建築師認可之同等品」，依此
          ，是被告二人就玻璃部分所設定之規範，本係僅以台
          玻產品為參考標準，而非限用台玻產品，此外亦載明
          仍得使用其他廠商之同等產品，是被告辛○○、庚○○二人為此規範時，是否業已達於限制僅能使用台玻
          公司產品之結果，已非無疑，自難藉此推認彼等確有
          圖利台玻公司之意。況國產玻璃者，僅有台玻公司一
          家，惟其經銷商遍及全國，應無違反限制競爭之虞等
          情，亦經行政院國家科學委員會九十二年一月十日以
          臺會秘字第０九二００００五九０號函覆在卷（參見
          九十二年度他字第一０一０號卷第八七頁）。是被告
          辛○○、庚○○此部分所為，與政府採購法第八十八
          條第一項之構成要件，尚屬有間。
      (2)入口雨庇部分：
        被告辛○○、庚○○就警察大樓工程內之入口雨庇玻
          璃部分於工程圖說A4-6中第二項一般規定中載明：「
          承包人在製作前，應備妥本工程所用的玻璃樣品各三
          份，連同原廠證明及品質保證書一併提交建築師認可
          ，本工程之所有訂單及施作皆須經由建築師核准方可
          訂製及按裝」等情，業據被告辛○○、庚○○所供承
          ，並有前開工程圖說一份在卷可稽（參見九十二年度
          他字第一０一０號卷第二二頁），此部分事實當堪認
          定。
        公訴意旨認被告辛○○、庚○○於工程圖說中要求工
          程之所有訂單及施作皆須經由建築師的核准方可訂製
          ，係屬不當限制而圖私人利益云云。然就被告辛○○
          、庚○○為此規定後，究竟可使何人獲取不法利益，
          並未說明。而證人即告發人華維公司工務部經理侯榮
          家於偵查中經檢察官詢以施工前是否會將材料選給建
          築師審核時，亦證稱：一般選審只選材料不送訂單等
          語（參見九十二年度偵字第八五二六號卷第六二頁）
          ，足見建築師於施工時，要求承建廠商先行檢送材料
          審核之舉，係建築業常見之事，並非異於常情之不當
          限制；而告發人侯榮家所爭執者，無非「訂單」亦需
          經建築師事先核准者（參見前開偵卷第六一頁），然
          被告辛○○於九十一年十月二十二日即曾以師建字第
          九一０三四五號函告南科籌備處稱：前開要求（按指
          前開規範）原意係承建廠商應於下訂單前先行備妥資
          料（施作大樣圖及材料樣本），經建築師審核通過後
          ，方可訂製之意，而前開「訂單」二字係屬誤植，如
          承建廠商有所疑義，可修正為「承建廠商於訂製前須
          先行備妥施工大樣圖及材料樣本，經建築師核可後，
          方可訂製施作」（參見九十二年他字第一０一０號卷
          第九０頁），而證人侯榮家亦自承知悉此事（參見九
          十二年度偵字第八五二六號卷第六一頁），復參以證
          人即第二次發包後，實際施工之廠商乙○○於本院審
          理時，以證人身分到庭作證，經檢察官詢以：設計圖
          圖說標明特定的材料需經過建築師同意才可以購買之
          工程是否會參與投標時，亦結證稱：仍會參加投標；
          並證稱：此舉並不會造成購買材料上之困難等語（參
          見本院卷四第一０四頁至第一０五頁），是被告辛○○、庚○○就此部分所為，顯不該當於政府採購法第
          八十八條第一項所示之構成要件。
      (3)鋁門窗部分：
        被告辛○○、庚○○就警察大樓工程內之鋁門窗入口
          於工程圖說A6-6說明中載明：「1.本工程採用中華、
          大同、力霸之隔音氣密窗」等情，業據被告辛○○、
          庚○○所供承，並有前開工程圖說一份在卷可稽（參
          見九十二年度他字第一０一０號卷第二四頁、第二五
          頁），此部分事實當可認定。
        惟查被告辛○○、庚○○二人於此規範中註明業已敘
          明採用中華、大同、力霸等廠牌之舉，顯與前述政府
          採購法第二十六條第二項前段之規定相違，被告辛○○、庚○○二人此部分所為，顯有不當。惟被告辛○○、庚○○於載明廠牌名稱時，業已指明三家廠商以
          供承建廠商選擇，是被告辛○○、庚○○此舉是否仍
          可認為係屬不當限制藉以圖利單一廠商，當非無疑。
        公訴意旨雖以被告辛○○、庚○○就此部分於工程圖
          說上記載「本工程採用中華、大同、力霸之隔音氣密
          窗」，並加註「大同」（由長穩鋁窗公司代理），因
          認被告辛○○、庚○○就此部分確有圖利長穩鋁窗公
          司之嫌。惟被告辛○○、庚○○於前開工程圖說中，
          僅記載「本工程採用中華、大同、力霸之隔音氣密窗
          」，並未加註「大同」（由長穩鋁窗公司代理）之字
          樣，此有前開工程圖說一份在卷可稽（參見九十二年
          他字第一０一０號卷第二四頁、第二五頁），而公訴
          意旨所指加註【「大同」（由長穩鋁窗公司代理）】
          等字樣，係被告辛○○、庚○○應告發人華維公司要
          求提出參考廠商名單時，列於參考廠商名單之中以供
          告發人華維公司參考之用，核其性質僅屬參考廠商名
          單，非屬規範內容，並無拘束力，公訴意旨以此認被
          告辛○○、庚○○定此規範為不當限制而圖利長穩鋁
          窗公司云云，顯係誤解，難以採認而對被告辛○○、
          庚○○為不利之認定。
      (4)茶水間櫥櫃部分：
        被告辛○○、庚○○就警察大樓工程內之茶水間櫥櫃
          於工程圖說A7-5說明：「壹、一般規定：2.主要材料
          2.1美耐板：採用富美家、皇寶、耐美力等，經建築
          師、業主同意之廠牌」、「參、附註說明：1.……（
          略），本工程採用程鋒、名傳、科坊等公司製品」等
          情，業據被告辛○○、庚○○所供承，並有前開工程
          圖說一份在卷可稽（參見九十二年度偵字第八五二六
          號卷第一宗附件一第三三頁），此部分事實當可認定
          。
        查被告辛○○、庚○○二人於此規範中註明業以敘明
          採用富美家、皇寶、耐美力等廠牌，並註明採用程鋒
          、名傳、科坊等公司製品之舉，顯與前述政府採購法
          第二十六條第二項前段之規定相違，被告辛○○、庚○○二人此部分所為，顯有不當。惟被告辛○○、庚○○於載明廠牌及公司名稱時，一併指明三家廠商、
          公司以供承建廠商選擇，是被告辛○○、庚○○此舉
          是否仍可認為係屬不當限制藉以圖利單一廠商，當非
          無疑。況公訴意旨就被告辛○○、庚○○為此規定後
          ，究竟可使何人獲取不法利益，並未說明。從而，被
          告辛○○、庚○○二人此舉雖有不當，然與政府採購
          法第八十八條第一項之構成要件尚不該當。
      (5)廁所隔板隔間、更衣室置物櫃使用之熱固性強化樹脂板
        部分：
        被告辛○○、庚○○就警察大樓工程內之廁所隔板隔
          間、更衣室置物櫃使用之熱固性強化樹脂板於工程圖
          說A7-7之說明9.A7-8之說明1.均載明：本工程熱固性
          強化樹脂板需符合圖說所列數據，並需檢附測試報告
          （相關數據均詳見A7-7、A7-8圖說上所載）等情，業
          據被告辛○○、庚○○所供承，並有前開工程圖說二
          份在卷可稽（參見九十二年度偵字第八五二六號卷第
          一宗附件一第三五頁、第三六頁），此部分事實當可
          認定。
        公訴意旨雖以依據被告辛○○、庚○○所要求之規範
          ，並無三家以上產品測試資料符合規範，因認被告辛○○、庚○○係意欲圖利符合測試規範之富美家公司
          云云。惟依據前開圖說所示，本件工程使用之熱固性
          強化樹脂板分為3mm、8mm、12mm三種規格，而依據偵
          查中檢察官取得之台灣富美家公司所提供所屬3mm、
          8mm規格產品之測試報告，與被告辛○○、庚○○所
          書立之前規範相較以觀，3mm規格之產品，為提供抗
          拉強度測試資料、洛式硬度之測試項目不符；8mm規
          格之產品就衝擊強度及抗曲強度之測試項部分無資料
          、洛式硬度測試方法不符規定；而12mm規格產品部分
          ，就此部分規範測試項目部分，甚至未提供相關測試
          資料（參見九十二年度偵字第八五二六號卷第一宗附
          件一第六八頁至第七０頁）。依此，如僅依據被告辛○○、庚○○所定之前開規範，台灣富美家公司之前
          開產品是否能採為本案工程之用，已非無疑，當無藉
          此圖利台灣富美家公司之可能。公訴意旨雖援引告發
          人華維公司所提供之被告辛○○事務所提出之參考廠
          商名單中，就熱固性強化樹脂板項下僅列台灣富美家
          公司，而認被告辛○○、庚○○有意圖利台灣富美家
          公司云云。惟前開名冊僅屬參考廠商名單，非屬規範
          內容，並無拘束力，已如前述，公訴意旨據此認被告
          辛○○、庚○○設此規範為不當限制而圖利台灣富美
          家公司云云，尚無可採。
      (6)天花板裝修部分：
        被告辛○○、庚○○就警察大樓工程內之明架、半明
          架岩棉天花板、明架、暗架木石纖維天花板、暗架礦
          纖天花板、暗架石膏天花板於工程圖說A8-4之說明均
          載明需符合圖說所列數據，並需檢附測試報告（相關
          數據均詳見A8-4圖說上所載）等情，業據被告辛○○
          、庚○○所供承，並有前開工程圖說一份在卷可稽（
          參見九十二年度他字第一０一０號卷第二六頁），此
          部分事實當可認定。
        公訴意旨雖以依據被告辛○○、庚○○所要求之規範
          ，並無三家以上產品測試資料符合規範，因認被告辛○○、庚○○此部分規範係不當限制而有圖利私人利
          益之嫌。然公訴意旨就被告辛○○、庚○○為此規定
          後，當可使何人、何廠商獲取不法利益，未見說明。
          復查政府採購法第八十八條第一項所示之不當限制，
          其規範之目的在於禁止受委託從事設定規範者於設定
          規範者，設定背離建築物功用之規範，使承建廠商採
          購或施工時受限而被迫使用特定廠商之產品，而使該
          特定廠商甚或設計者本身獲得不法之利益。是欲認設
          定之規範否屬於政府採購法第八十八條第一項之不當
          限制，首應考量是否有足夠之證據得以證明設計者所
          設定之規範是否業已背離該建築物之使用功能、目的
          ，而屬多餘、非必要之限制。如無積極證據顯示該規
          範之要求，業已超越該建築物之需求，而屬多餘、非
          必要之限制，不得僅因適用該規範之結果，可得適用
          該規範之產品僅有二家甚或一家產品，即逆推該規範
          為政府採購法第八十八條第一項所示之不當限制。否
          則，無異將商業競爭之重要性，凌駕於該建築物本身
          之功能與目的，顯屬本末倒置。此觀政府採購法第二
          十六條執行注意事項第三條第一項前段所定：「機關
          所擬定、採用或適用之技術規格，其在目的或效果上
          有無限制競爭，應以有無逾機關所必須者認定之，而
          不以符合該規格之廠商家數多寡作為判斷依據。」，
          亦可得知。查此部分建材之規範，係因考量工程隔間
          較密，吸水率差容易變形，故採較嚴格標準等情，業
          據行政院國家科學委員會九十二年一月十日以臺會秘
          字第０九二００００五九０號函覆在卷（參見九十二
          年度他字第一０一０號卷第八七頁），是此部分當非
          多餘或非必要之規範，此外，本件並無積極證據足認
          被告辛○○、庚○○此部分所為之規範是否超越建築
          物目的、功能而屬多餘、非必要等限制，自難僅以適
          用被告辛○○、庚○○所為前開規範之廠商不足三家
          ，即認該規範屬於政府採購法第八十八條第一項所示
          之不當限制，進而認定被告辛○○、庚○○涉有該條
          罪嫌。
        況公訴意旨認被告辛○○、庚○○二人所設此規範導
          致適用廠商不足三家，無非以被告辛○○、庚○○於
          偵查中，經檢察官質以其等二人所設前開材料之型式
          、功能並無三家廠商產品得以符合規範，並要求被告
          辛○○、庚○○二人提出符合規範之三家廠商產品型
          錄以供查證，並以被告辛○○、庚○○二人嗣後提出
          之產品型錄，不足三家廠商之產品符合其等所規劃之
          型式、功能等情為據，而指摘被告辛○○、庚○○二
          人前揭規劃之建材有不當限制之情形。惟依政府採購
          法第二十六條之規定，被告辛○○、庚○○於規劃設
          計建材型式、功能時，本不應提及特定商品名稱，是
          被告辛○○、庚○○二人本無提出相關建材產品資料
          之義務，而公訴意旨亦以被告辛○○、庚○○曾於工
          程圖說中提及台玻公司名稱，而質疑被告辛○○、庚○○二人不無圖利指名廠商之嫌。然嗣後僅因告發人
          質疑，即要求被告辛○○、庚○○二人自行提出廠商
          產品型錄以供查證，甚而於被告辛○○、庚○○所提
          出之廠商不足三家之數時，逕行認定被告辛○○、庚○○所為前開規範係屬不當限制而圖利廠商，此舉，
          已違反無罪推定原則而要求被告自證無罪，是否妥適
          ，不無研求之餘地。
        從而，公訴意旨認被告辛○○、庚○○就此部分所涉
          犯行，與政府採購法第八十八條第一項之構成要件尚
          屬有間，應認被告辛○○、庚○○就此部分之罪嫌尚
          有不足。
      (7)矽酸鈣板隔間部分：
        被告辛○○、庚○○就警察大樓工程內之矽酸鈣板隔
          間於工程圖說A9-3之說明載明：ｊ環保性：產品需符
          合環保機關認定之環保產品等情，業據被告辛○○、
          庚○○所供承，並有前開工程圖說一份在卷可稽（參
          見九十二年度他字第一０一０號卷第二八頁），此部
          分事實當可認定。
        公訴意旨雖以依據被告辛○○、庚○○所要求之規範
          ，僅有大倡公司代理之三泰富士矽酸鈣板業經環保署
          認證云云。並無其他廠商符合規範，因認被告辛○○
          、庚○○係意欲圖利大倡公司云云。惟按機關得於招
          標文件中，規定優先採購取得政府認可之環境保護標
          章使用許可，而其效能相同或相似之產品，政府採購
          法第九十六條第一項前段定有明文。是被告辛○○、
          庚○○所為前開規範，非屬不當限制，並無違法之處
          。公訴意旨雖以被告辛○○、庚○○於第二次發包時
          ，即將前開規定刪除，因認被告辛○○、庚○○所為
          前開規範確有不當限制之嫌，故於第二次發包時予以
          刪除。惟被告庚○○於本院審理時辯稱：因政府採購
          法九十六條已有相關規定，故其認已無在工程圖說中
          另行載明之必要，故予刪除等語。況政府採購法既有
          相關規定，是被告辛○○、庚○○二人於規範中是否
          記載，並無實際影響，公訴意旨據此認被告辛○○、
          庚○○二人所為前開規範係屬不當限制云云，顯無可
          採。
      (8)牆面PVC防撞壁材部分：
        被告辛○○、庚○○就警察大樓工程內之牆面PVC防
          撞壁材於工程圖說A9-3之說明分別載明：「通過ＩＳ
          Ｏ９００１」等情，業據被告辛○○、庚○○所供承
          ，並有前開工程圖說一份在卷可稽（參見九十二年度
          他字第一０一０號卷第二八頁），此部分事實當可認
          定。
        公訴意旨認被告辛○○、庚○○於工程圖說中要求此
          項建材部分需通過ＩＳＯ品質管理認證規定，因認被
          告二人就此部分為不當限制云云。訊據被告辛○○、
          庚○○均坦承此部分規範有所不當，且被告二人就此
          項建材所為此部分規範，確屬公共工程委員會八十九
          年六月八日頒佈之「政府採購法錯誤行為態樣」第三
          條所示之情形。惟被告辛○○、庚○○二人就此部分
          之規範雖有不當，然依其規範內容本身，實難推認其
          等意欲藉此規範圖利何廠商，易言之，無從依被告辛○○、庚○○所為此規範而限制承攬廠商僅能向特定
          廠商獲取不法利益。況公訴意旨亦未敘明被告辛○○
          、庚○○二人所為此不當規範，究係何廠商得以獲得
          不法利益，自難認被告二人確有違反政府採購法第八
          十八條第一項之犯行。
      (9)PVC無縫地毯部分：
        被告辛○○、庚○○就警察大樓工程內之牆面PVC無
          縫地毯於工程圖說A10-2之說明載明：「色勞度：Ｉ
          ＳＯ  １０５－Ｂ０２  Ｍｅｔｈｏｄ  ３≧７」等
          情，業據被告辛○○、庚○○所供承，並有前開工程
          圖說一份在卷可稽（參見九十二年度他字第一０一０
          號卷第三一頁），此部分事實當可認定。
        公訴意旨認被告辛○○、庚○○於工程圖說中要求此
          項建材部分需通過ＩＳＯ國際品質認證規定，因認被
          告二人就此部分為不當限制云云。惟前開「ＩＳＯ
          １０５－Ｂ０２  Ｍｅｔｈｏｄ  ３≧７」係屬物品
          色勞度之測試標準，並非前項ＩＳＯ９００１之品質
          管理認證標準，公訴意旨認此部分屬不當規範云云，
          容有誤會。從而，自無認被告辛○○、庚○○就此部
          分涉有違反政府採購法第八十八條之罪嫌。
      (10)組合式水箱：
        被告辛○○、庚○○就警察大樓工程內之組合式水箱
          於工程圖說A10-3載明組合水箱之相關零件材質、噸
          數等情，業據被告辛○○、庚○○所供承，並有前開
          工程圖說一份在卷可稽（參見九十二年度他字第一０
          一０號卷第三二頁），此部分事實當可認定。
        公訴意旨雖以被告辛○○、庚○○二人就前開組合式
          水箱之規範均與和成牌組合式水箱之規格相同，因認
          被告辛○○、庚○○此舉係屬圖利和成公司云云。惟
          前開組合水箱之規範，僅係要求板材為強化玻璃纖維
          ，並以材質及噸數為規範，前開圖中所示圖案、尺寸
          並未限制特定規範等情業經行政院國家科學委員會函
          覆在卷（參見前開函文），是被告辛○○、庚○○辯
          稱：前開規範僅係一般要求，並未做特別、不當之限
          制等語，尚非無據，應堪採信。
    (五)綜上所述，依本院調查證據之結果，被告辛○○、庚○○
      所為前開建材之規範，雖有疏失、錯誤之處，然與政府採
      購法第八十八條第一項所示受機關委託提供採購規劃、設
      計、審查、監造、專案管理或代辦採購廠商之人員，意圖
      為私人不法之利益，對技術、工法、材料、設備或規格，
      為違反法令之限制或審查，因而獲得利益之構成要件尚非
      合致，此外，被告戊○○就本件工程材料規範之制訂、選
      用並未參與，亦無決定之權，已如前述，從而，應認公訴
      意旨所指被告辛○○、庚○○、戊○○三人違反政府採購
      法第八十八條第一項之罪嫌均有不足，自應就此部分均為
      無罪判決之諭知。
據上論斷，應依刑事訴訟法第二百九十九條第一項前段、第三百
零一條第一項，刑法第二條第一項、第二十八條、第二百十六條
、第二百十條、修正前第四十一條第一項前段、第七十四條第一
項第一款，廢止前罰金罰鍰提高標準條例第二條，中華民國九十
六年罪犯減刑條例第二條第一項第三款、第七條、第九條，判決
如主文。
本案經檢察官己○○到庭執行職務
中    華    民    國    97    年    5     月    23    日
                      刑事第七庭
                          審判長法  官  陳振謙
                                法  官  高如宜
                                法  官  卓穎毓
以上正本證明與原本無異。
如不服本判決應於收受本判決後10日內向本院提出上訴書狀，並
應敘述具體理由。如未敘述上訴理由者，應於上訴期間屆滿後20
日內向本院補提理由書狀（均須按他造當事人之人數附繕本）「
切勿逕送上級法院」。
                                書記官  秦建華
中    華    民    國    97    年    5     月    23    日
附錄法條：
中華民國刑法第216條
行使第210條至第215條之文書者，依偽造、變造文書或登載不實
事項或使登載不實事項之規定處斷。
中華民國刑法第210條
偽造、變造私文書，足以生損害於公眾或他人者，處5年以下有
期徒刑。


司法院資訊處製作；財團法人民間司法改革基金會備份。
